臺灣高雄地方法院刑事判決　　　　　　　　　　　 九十三年度簡上字第六六二號
　　上　訴　人　甲○○
　　即　被　告
右上訴人因傷害案件，不服臺灣高雄地方法院鳳山簡易庭九十三年度簡字第一九九二
號中華民國九十三年四月三十日第一審判決（聲請簡易判決處刑案號：臺灣高雄地方
法院檢察署九十三年度偵字第五九六四號），提起上訴，本院判決如左：
    主  文
原判決撤銷。
甲○○因過失傷害人，處拘役參拾日，如易科罰金，以參佰元折算壹日。
    事  實
一、甲○○於民國九十三年一月三十日二十二時許，與友人戊○○等十人同至設於高
    雄市○○區○○路七十七號地下室一樓『香奈兒視聽ＫＴＶ』之『香奈兒廳』包
    廂內飲酒，席間戊○○曾委託服務生代為購買『大衛杜夫』香煙，嗣於同日二十
    二時二十分許，服務生丁○○將香煙交付戊○○，並向戊○○收取香煙費用新臺
    幣一百元，甲○○誤見狀，誤以為丁○○要收取小費，乃欲上前阻止時，本應注
    意香煙點燃後，溫度甚高，應避免持之碰觸人體，否則將產生灼傷之結果，而依
    其智識、能力亦無不能注意之情事，詎疏未注意及此，於起立阻止時，同時將持
    煙之右手外伸，適服務生乙○○彎身於甲○○右前方從事桌邊服務，正欲挺身，
    因閃避不及，致乙○○左眼（以乙○○之方向而言）遭受香煙碰觸，而受有下眼
    瞼及眼角膜灼傷之傷害。
二、案經乙○○訴由高雄市政府警察局左營分局報告臺灣高雄地方法院檢察署檢察官
    聲請以簡易判決處刑。
    理  由
一、右揭犯罪事實，業據被告甲○○於本院審理時坦白承認（詳本院卷第七十一頁第
    七行），核與證人即被告友人戊○○於警訊及本院審理中證述之情節相符（詳警
    訊卷第十五頁、本院卷第六十三頁倒數第六行以下），並有告訴人乙○○手繪現
    場座位圖附卷足憑（詳警訊卷第三十八頁、本院卷第三十一頁）。另被告於右開
    時、地，因誤以為服務生丁○○要收取小費，於上前阻止時，同時將持煙之右手
    外伸，適告訴人乙○○彎身於被告右前方從事桌邊服務，正欲挺身，因閃避不及
    ，致左眼（以告訴人之方向而言）遭受香煙碰觸，而受有下眼瞼及眼角膜灼傷之
    傷害等情，亦據證人即告訴人乙○○、證人即服務生丙○○及丁○○分別於警訊
    、偵查及本院審理時證述綦詳（詳警訊卷第五頁至第十二頁、第十八頁至第二十
    一頁、第二十四頁至第二十六頁；偵查卷第七頁；本院卷第五十四頁至六十二頁
    ）；復有長庚紀念醫院高雄分院（高雄醫學中心）診斷證明書二張、被告離開『
    香奈兒視聽ＫＴＶ』之翻拍照片八張附於警訊卷可參（第三十六頁至第三十七頁
    、第三十九頁至第四十二頁）。是上開事實，堪以認定。【證人戊○○、乙○○
    、丙○○、丁○○警訊筆錄及前開診斷證明書部分，被告均不爭執其證據能力。
    詳本院卷第第二十八頁第六行以下、第五十三頁第一行以下】
二、證人乙○○、丙○○、丁○○固於警訊中均陳稱：被告係以右手大姆指、食指反
    持（非正常持煙方式）香煙燙傷告訴人，應係故意等語（詳前開警訊筆錄），惟
    (一)被告持煙起身之原因係誤以為服務生丁○○要收取小費等情，已如前述，則本
    件之爭執雙方應係被告、證人丁○○，而非被告與告訴人，縱被告有故意傷害人
    之意思，應係針對證人丁○○，豈會將衝突點擴向無關之告訴人？是就犯罪動機
    而言，尚難認被告有傷害告訴人之故意。(二)又被告如有意以香煙傷害告訴人，且
    對告訴人不滿，則被告持煙碰觸告訴人眼睛時，理應面向告訴人，並指責告訴人
    ，始與事理相符，惟被告並未與告訴人發生口角爭執，已據證人乙○○、丙○○
    於本院審理時證陳明確（詳本院卷第五十五頁第十四行、第五十九頁第一行以下
    ）；且被告持煙灼傷告訴人之同時，其臉係面向證人丁○○等情，亦據證人戊○○於本院證述屬實（詳本院卷第六十四頁倒數第一行），故就爭執之常態而言，
    實難認被告有傷害告訴人之故意。(三)另被告平常雖以食指、中指持煙（詳本院卷
    第六十八頁倒數第一行以下），與證人乙○○、丙○○、丁○○所陳之持煙方式
    不同，然被告持煙灼傷告訴人之狀態僅屬短暫、瞬間，而當時在場之人之目光均
    先集中在被告與證人丁○○發生爭執之事上，在目光轉換之餘，證人丙○○、丁○○能否清楚見到被告灼傷告訴人時之持煙方式？告訴人乙○○於疼痛、以手護
    眼之餘，能否親見被告持煙方式？均有可疑。基於被告持煙灼傷告訴人時並未面
    向告訴人之事實，並參以縱被告以證人丙○○、丁○○所陳之持煙方式灼傷告訴
    人，但以該方式持煙之情形實所在多有，被告亦有變換持煙方式之可能等情，尚
    遽難認被告有傷害之犯意。從而，證人乙○○、丙○○、丁○○前開所陳，委難
    認與事實相符。
三、按香煙點燃後，溫度甚高，應避免持之碰觸人體，否則將產生灼傷之結果，被告
    吸煙習慣並非短暫，自應知之甚稔，且亦為其應注意並能注意之義務，則其持煙
    時，當注意避免碰觸人體，而依被告智識、能力亦無不能注意之情事，詎其疏未
    注意及此，於起立阻止證人丁○○時，同時將持煙之右手外伸，致碰觸告訴人左
    眼，被告顯有過失，灼然至明。又告訴人確因被告持煙碰觸左眼而受有如事實欄
    所示之傷害，已如前述，是被告過失犯行與告訴人所受傷害間，顯有相當因果關
    係。從而，本件事證明確，被告過失傷害犯行堪以認定。
四、核被告所為，係犯刑法第二百八十四條第一項前段之過失傷害罪。聲請簡易判決
    處刑書雖記載被告所犯法條為故意傷害罪，惟檢察官於本院審理時，已當庭變更
    起訴法條為過失傷害罪，自無庸變更起訴法條，附此敘明（詳本院卷第七十頁倒
    數第四行以下）。
五、原審認被告罪證明確，予以論罪科刑，固非無見，惟被告所犯係過失傷害罪而非
    故意傷害犯行，已如前述，原審認被告係犯故意傷害罪，尚有未洽。被告否認故
    意傷害犯行而提起上訴，指摘原判決不當，為有理由，自應由本院予以撤銷改判
    。爰審酌被告持煙時疏未注意而致告訴人受有傷害，復於能力所及下，犯後未與
    告訴人達成和解，盡力撫慰告訴人心靈、身體創傷，行為自有可議之處，惟念其
    犯後已坦承犯行，且未有前科紀錄，有臺灣高等法院被告全國前案紀錄表在卷可
    參，素行尚稱良好，並參以本件告訴人並無過失，告訴人因當時戴有隱形眼鏡保
    護，幸所受傷害非重等一切情狀，量處如主文所示之刑，並諭知易科罰金之折算
    標準。
據上論斷，應依刑事訴訟法第四百五十五條之一第一項、第三項、第三百六十九條第
一項前段、第三百六十四條、第二百九十九條第一項前段，刑法第二百八十四條第一
項前段、第四十一條第一項前段，罰金罰鍰提高標準條例第一條前段、第二條，判決
如主文。
中      華      民      國    九十三    年    十一      月    三十      日
                                  臺灣高雄地方法院刑事第一庭
                                      審判長法  官  裕斗
                                            法  官  曾鴻文
                                            法  官  方百正
右正本證明與原本無異。
不得上訴。
                                            書記官  郭素蓉
中    華    民    國   九十三      年      十二      月      一      日
附錄本判決論罪科刑法條全文：
刑法第二百八十四條第一項前段。
因過失傷害人者，處六月以下有期徒刑、拘役或五百元以下罰金。致重傷者，處一年
以下有期徒刑、拘役或五百元下罰金。
